【裁判字號】    95,訴,4307
【裁判日期】    970227
【裁判案由】    損害賠償
【裁判全文】
臺灣高雄地方法院民事判決              95年度訴字第4307號
原      告  財團法人汽車交通事故特別補償基金
                        樓
法定代理人  丙○○
訴訟代理人  乙○○
            戊○○
            丁○○
            庚○○
被      告  甲○○
上當事人間損害賠償事件，本院於民國97年2月14日言詞辯論終
結，判決如下：
    主      文
被告應給付原告新台幣參拾柒萬伍仟玖佰陸拾肆元，及自民國九
十五年十二月五日起至清償日止，按週年利率百分之五計算之利
息。
本判決得為假執行，但被告如以新臺幣參拾柒萬伍仟玖佰陸拾肆
元預供擔保，得免為假執行。
原告其餘之訴駁回。
訴訟費用由被告負擔百分之三十，餘由原告負擔。
    事實及理由
一、原告起訴主張：被告於民國94年5 月1 日上午9 時25分許，
    駕駛車牌號碼9W-3396 號自用小客車行經屏東縣九如鄉○○
    村○○○路121 號（台三線公路426 公里900 公尺處）南向
    車道路段，與騎乘車牌號碼PHE-950 號重型機車之訴外人己
    ○○發生碰撞致訴外人己○○受有「腦出血、呼吸衰竭（已
    行氣切手術）、高血壓」等傷害，訴外人己○○並因「腦內
    出血、蜘蛛網膜下腔出血手術後左側偏癱」之殘廢近因，致
    其遺有肢體殘廢之障礙，障礙程度為「重度」目前於龍泉榮
    民醫院療養中，因而需增加生活上之支出新台幣（下同）62
    9, 819元，並受有非財產上之損害1,250,000 元。因訴外人
    己○○所受之障害，符合強制汽車責任保險給付標準表障害
    項目第6 項「中樞神經系統機能之病變，引起截癱或偏癱，
    致終身不能從事任何工作，日常生活須人扶助者」之第2 級
    殘廢等級，原告已依強制汽車責任保險法第11條第1 項第1
    款、第27條第1 項第2 款，暨強制汽車責任保險給付標準第
    3 條第3 項第2 款規定，給付訴外人己○○殘廢補償金共計
    1, 250,000元，依同法第42條第2 項，原告得於前開補償範
    圍內，代位行使訴外人己○○對被告之損害賠償請求權。為
    此爰依侵權行為損害賠償及代位之法律關係，聲明求為判決
    命被告給付原告1,250,000 元，及自起訴狀繕本送達翌日起
    至清償日止，按週年利率5 ％計算之利息等語。
二、被告則以：伊無過失，亦無碰撞被害人己○○，係被害人自
    己侵入快車道撞及伊之車輛等語為辯，並聲明駁回原告之訴
    ，如受不利之判決，願供擔保請准宣告免為假執行。
三、兩造不爭執之事實：
  (一)被告於94年5月1日上午9時25分許，駕駛車牌號碼9W-3396號
    自用小客車，於行經屏東縣九如鄉○○村○○○路121 號前
    ，台三線公路426 公里900 公尺處南向車道路段，與騎乘車
    牌號碼PHE-950 號重型機車之訴外人己○○發生碰撞。
  (二)訴外人己○○因而受有「腦出血、呼吸衰竭（已行氣切手術
    ）、高血壓」等傷害；俟己○○因「腦內出血、蜘蛛網膜下
    腔出血手術後左側偏癱」之殘廢近因，致遺有肢體殘廢之障
    礙，障礙程度為「重度」，目前於龍泉榮民醫院療養中。
  (三)被告駕駛上述自用小客車，於事故當時並未投保強制汽道路
    車責任保險。
  (四)原告以訴外人己○○所受之障害，符合強制汽車責任保險給
    付標準表障害項目第6項「中樞神經系統機能之病變，引起
    截癱或偏癱，致終身不能從事任何工作，日常生活須人扶助
    者」之第2 級殘廢等級，乃依強制汽車責任保險法第11 條
    第1 項第1 款、第27條第1 項第2 款，暨強制汽車責任保險
    給付標準第3 條第3 項第2 款規定，給付訴外人己○○殘廢
    補償金共計1,250,000元。
  (五)訴外人己○○因事故之發生而增加生活上之支出629,819 元
    ，並受有非財產上之損害1,250,000 元。
  (六)訴外人己○○就本件事故之發生與有過失。
四、本件經整理並協議簡化爭點後，兩造均同意本件之爭點為：
    受害人與被告兩造之過失比例？茲就該爭點審究如次：
  (一)按汽車行駛時，駕駛人應注意車前狀況及兩車併行之間隔，
    並隨時採取必要之安全措施，道路交通安全規則第94條第3
    項定有明文。又按損害之發生或擴大，被害人與有過失者，
    法院得減輕賠償金額，或免除之，民法第217 條第1 項亦有
    明文。經查，被告於停紅燈時就有看到訴外人己○○在被告
    右前方之狀況等情，業據被告於臺灣屏東地方法院95年度交
    簡上字第43號審理時供述明確（前揭刑事卷第72頁），被告
    雖辯稱一直要閃躲訴外人己○○，但是訴外人己○○仍自己
    撞向伊所駕駛之車牌號碼9W-3396 號自用小客車之車門，伊
    無過失云云。惟查，被告駕駛自小客車行駛於內側車道時，
    依據當時之天候、視線等狀況，被告既已注意到右前方被害
    人機車之行車狀況，當被害人所駕駛之機車向左偏向行駛時
    ，被告應能採取適當之反應措施。又PHE-950 號重型機車刮
    地痕位於內側車道，且刮地痕係由PHE-950 號重型機車行向
    由左後往右前內外車道分道線之方位刮出，該刮地痕起點至
    被告所駕駛之9W-3 396號自用小客車停車處約有20公尺，9W
    -3396 號自用小客車車身擦撞痕跡，係在右前車門壓條上、
    下緣板金與壓條整個車門部位往內明顯凹陷，均有接觸之刮
    擦碰撞痕跡，於右後車門前端壓條上、下緣板金等處，亦有
    輕微之由前往後接觸擦痕等情，此有道路交通事故現場圖、
    照片附卷可稽（屏東地方法院檢察署94年他字第1229號第9
    、30頁），以該刮地痕起點位於內側車道，且方向係自機車
    行向由左後往右前內外車道分道線之方位刮出，及汽車車身
    由前往後之擦痕、凹痕位置，足見兩車碰撞點位於刮地痕起
    點之前，係因為9W-3396 號自用小客車超越PHE-950 號重型
    機車時，PHE-950 號重型機車車頭偏入往內側車道，兩車碰
    撞後，機車受汽車由後往前帶動之力量，使得PHE-950 號重
    型機車車頭把手向右旋轉偏向、車身失去重心向左傾斜倒地
    並向右前滑出。訴外人己○○駕駛機車卻恣意變換且侵入內
    側車道，復疏未注意兩車併行之間隔，固為本件事故肇事之
    主因，然被告自碰撞點起至被告終止位置距離達20公尺遠，
    顯見被告當時應有相當之速度，且未注意機車行駛狀況，才
    無法立即作反應防備，被告行車時未注意車前狀況亦有過失
    ，甚為顯明。本件經送中央警察大學鑑識科學研究委員會鑑
    定結果，亦同此認定，此有該委員會95年12月22日校鑑科字
    第0950004768號鑑定書在卷可憑（臺灣屏東地方法院95年度
    交簡上字第43號卷第34 -41頁）。本件被告因疏未注意車前
    狀況，所為確屬過失之不法侵權行為無疑，且其行為與訴外
    人己○○受傷結果間之因果關係，亦堪予認定。本院審酌上
    情，認訴外人己○○為肇事主因應負80％之過失責任，被告
    就車禍之發生應負20％之過失責任，而原告之代位權係基於
    訴外人己○○之損害賠償請求權，自應適用與有過失之規定
    予以減輕被告之責任，
  (二)按不法侵害他人之身體或健康者，對於被害人因此喪失或減
    少勞動能力或增加生活上之需要時，應負損害賠償責任；不
    法侵害他人之身體、健康、名譽、自由、信用、隱私、貞操
    ，或不法侵害其他人格法益而情節重大者，被害人雖非財產
    上之損害，亦得請求賠償相當之金額，民法第193 條第1 項
    、第195 條第1 項定有明文。本件訴外人己○○所受有之損
    害為因事故之發生而增加生活上之支出629,819 元，並受有
    非財產上之損害1,250,000 元，而原告於本件汽車事故發生
    後，因被告所駕駛之肇事車輛為未保險汽車，已依強制汽車
    責任保險法之規定給付訴外人己○○1,250,000 元，以及本
    件訴外人己○○為肇事主因應負80％之過失責任，被告就車
    禍之發生應負20％之過失責任等情已如前述。是原告得請求
    被告給付之補償金，依被害人與有過失之程度應減輕80％，
    是原告得請求被告給付之補償金，應以375,964 元（計算式
    ：（1,250,000 ＋629,819） ×0.2 ＝375,964 ，元以下四
    捨五入）為適當。從而，原告請求被告給付補償金375,964
    元及自準備書狀繕本送達翌日（即民國95年12月5 日）起至
    清償日止，按週年利率5 ％計算之利息，洵屬正當，應予准
    許；至原告逾此範圍之請求，為無理由，應予駁回。又原告
    雖主張其所得主張者屬求償權，為一新權利，不受被害人各
    項請求範圍之拘束云云。惟按強制汽車責任保險法第42條第
    2 項業於94年2 月5 日修正為特別補償基金於給付補償金額
    後，得「代位」行使請求權人對於損害賠償義務人之請求權
    ，是其上開主張即非可信，併此敘明。
五、本件原告勝訴部分，其所命給付金額未逾500,000 元，依民
    事訴訟法第389 條第1 項第5 款之規定，應依職權宣告假執
    行，又被告陳明願供擔保，請准宣告免為假執行，經核亦無
    不合，爰酌定相當之擔保金額准許之。
六、本件事證已臻明確，兩造其餘攻擊防禦方法及舉證，本院審
    酌後認對於判決結果均無影響，不再一一贅述，附此敘明。
七、結論：原告之訴為一部有理由、一部無理由，依民事訴訟法
    第79條、第389 條第1 項第5 款、第392 條第2 項，判決如
    主文。
中    華    民    國    97    年    2     月    27    日
              民事第四庭    審判長法  官  黃國川
                                  法  官  郭瓊徽
                                  法  官  黃宣撫
以上證明與原本無異。
如不服本判決，應於送達後20日內，向本院提出上訴狀並表明上
訴理由，如於本判決宣示後送達前提起上訴者，應於判決送達後
10日內補提上訴理由書（須附繕本）。
中    華    民    國    97    年    3     月    3     日
                                   書記官  王美玲


司法院資訊處製作；財團法人民間司法改革基金會備份。
